臺灣臺北地方法院刑事判決
111年度審訴字第1495號
公  訴  人  臺灣臺北地方檢察署檢察官
被      告  陳重安



上列被告因詐欺等案件，經檢察官提起公訴（110年度偵字第196
40號、111年度偵字第10153號、第10154號），被告於本院準備
程序中就被訴事實均為有罪之陳述，經告知簡式審判程序之旨，
並聽取當事人之意見後，經本院合議庭裁定由受命法官獨任進行
簡式審判程序，判決如下：
    主      文
陳重安犯如本院附表「罪名及宣告刑」欄所示之罪，各處如本院
附表「罪名及宣告刑」欄所示之刑。應執行有期徒刑壹年陸月。
未扣案犯罪所得新臺幣陸仟元沒收，於全部或一部不能沒收或不
宜執行沒收時，追徵其價額。
    事實及理由
一、本件犯罪事實及證據，除犯罪事實欄一㈠第9行「陳重安與羅
    楨勛即與上開詐騙集團共同意圖為自己不法之所有，基於3
    人以上加重詐欺取財之犯意」更正為「陳重安與羅楨勛即與
    上開詐騙集團成員共同意圖為自己不法之所有，基於三人以
    上詐欺取財、掩飾或隱匿特定犯罪所得來源之洗錢等犯意聯
    絡」；證據部分補充「被告陳重安於本院準備程序及審理時
    之自白（見本院卷第54、61頁）」外，餘均引用起訴書之記
    載（如附件）。
二、論罪科刑：
　㈠核被告所為，均係犯刑法第339條之4第1項第2款之三人以上
    共同詐欺取財罪及洗錢防制法第14條第1項之一般洗錢罪（
    共2罪）。起訴書固漏論以洗錢防制法第14條第1項之一般洗
    錢罪，惟此部分所犯法條業據蒞庭檢察官於本院準備程序時
    當庭予以補充（見本院卷第53至54頁），附此敘明。
  ㈡共同實施犯罪行為之人，在合同意思範圍以內，各自分擔犯
    罪行為之一部，相互利用他人之行為，以達其犯罪之目的者
    ，即應對於全部所發生之結果，共同負責；故共同正犯間非
    僅就其自己實施之行為負其責任，並在犯意聯絡之範圍內，
    對於其他共同正犯所實施之行為，亦應共同負責，是於集團
    式犯罪，原不必每一共犯均有直接聯繫，亦不必每一階段均
    參與，祇須以自己共同犯罪之意思，事前同謀，而由其中一
    部分人實施犯罪行為者，即應對於犯罪結果負共同正犯罪責
    ，並無分別何部分為孰人下手之必要。查被告與暱稱「ZACK
    」之人、羅楨勛及其他所屬之詐欺集團成員，均知悉內部分
    工所從事行為係整體詐欺取財行為分擔之一環，各成員縱未
    親自參與詐騙各告訴人，甚或未全盤知悉其他集團成員詐騙
    各告訴人之實際情形，然既於犯意聯絡範圍內相互利用集團
    成員行為，達犯罪目的，應認被告就前揭犯行，與所屬之前
    開詐欺集團成員間有犯意聯絡及行為分擔，為共同正犯。
  ㈢被告前開所犯2罪名，均係在同一犯罪決意及預定計畫下所為
    ，因果歷程並未中斷，應各僅認係一個犯罪行為。是被告均
    係以一行為觸犯數罪名，為想像競合犯，均依刑法第55條之
    規定，各從一重論以刑法第339條之4第1項第2款之三人以上
    共同詐欺取財罪。
　㈣被告就本案所為之2次犯行，係分別侵害不同告訴人之財產法
    益，犯意各別、行為互殊，應予分論併罰。
　㈤「犯（洗錢防制法）前2條之罪，在偵查或審判中自白者，減
    輕其刑」，洗錢防制法第16條第2項定有明文。然按想像競
    合犯之處斷刑，本質上係「刑之合併」，其所謂從一重處斷
    ，乃將想像競合犯組成之評價上數罪，合併為科刑一罪，其
    所對應之刑罰，亦合併其評價上數罪之數法定刑，而為一個
    處斷刑。易言之，想像競合犯侵害數法益者皆成立犯罪，論
    罪時必須輕、重罪併舉論述，同時宣告所犯各罪名，包括各
    罪有無加重、減免其刑之情形，亦應說明論列，量刑時併衡
    酌輕罪部分量刑事由，評價始為充足，然後依刑法第55條前
    段規定「從一重處斷」，非謂對於其餘各罪可置而不論。因
    此，法院決定處斷刑時，雖以其中最重罪名之法定刑，做為
    裁量之準據，惟於裁量其輕重時，仍應將輕罪合併評價在內
    （最高法院108年度台上字第4405號判決、108年度台上大字
    第3563號裁定意旨參照）。查被告就本件犯罪事實，於本院
    準備程序及審理時均供述詳實、坦承犯行，應認被告對洗錢
    行為之構成要件事實有所自白，原應就其所犯一般洗錢罪，
    依上開規定減輕其刑；惟被告所犯一般洗錢罪屬想像競合犯
    其中之輕罪，亦即被告就本案犯行係從一重之三人以上共同
    詐欺取財罪，就被告此部分想像競合輕罪得減刑部分，依上
    開說明，僅由本院於後述依刑法第57條量刑時一併衡酌該部
    分減輕其刑事由，附此說明。
　㈥爰審酌被告參與詐欺集團之分工，侵害各告訴人之財產法益
    ，且影響社會治安，實屬不該；惟念被告犯後坦承犯行，表
    示悔意，堪認態度尚可。兼衡被告於詐欺集團中並非擔任主
    導角色，暨其犯罪動機、手段、於本院審理時自陳之智識程
    度及家庭生活狀況（見本院卷第61頁）、所犯洗錢犯行部分
    符合洗錢防制法第16條第2項減刑要件、素行等一切情狀，
    分別量處如本院附表「罪名及宣告刑」欄所示之刑。復考量
    被告所犯罪質均係相同，犯罪方法、過程、態樣亦大致相同
    ，及衡酌被告犯罪所得之利益等情，就被告所犯各罪為整體
    評價後，定其應執行刑如主文所示，以資懲儆。
三、沒收：
    犯罪所得，屬於犯罪行為人者，沒收之；於全部或一部不能
    沒收或不宜執行沒收時，追徵其價額，刑法第38條之1第1項
    前段、第3項分別定有明文。查被告於本院準備程序時供稱
    ：我的日薪是新臺幣（下同）3,000元或5,000元，以領款地
    點為準，桃園以北是日薪3,000元等語（見本院卷第54頁）
    ，又本件共犯羅楨勛共提款2日，提款地點分別為臺北市大
    安區及新北市板橋區，均屬桃園以北，故本件被告之犯罪所
    得應共計為6,000元，應依前開規定宣告沒收，並於全部或
    一部不能沒收或不宜執行沒收時，追徵其價額。　
據上論斷，應依刑事訴訟法第273條之1第1項、第299條第1項前
段、第310條之2、第454條第2項，洗錢防制法第14條第1項，刑
法第11條前段、第28條、第339條之4第1項第2款、第55條、第51
條第5款、第38條之1第1項前段、第3項，刑法施行法第1條之1第
1項，判決如主文。
本案經檢察官王銘裕提起公訴，檢察官吳春麗到庭執行職務。
中　　華　　民　　國　　111 　年　　8 　　月　　 3　　日
　　　　　　　　　刑事第二十一庭法　官　倪霈棻

上正本證明與原本無異。
如不服本判決應於收受送達後20日內向本院提出上訴書狀，並應
敘述具體理由；其未敘述上訴理由者，應於上訴期間屆滿後20日
內向本院補提理由書（均須按他造當事人之人數附繕本）「切勿
逕送上級法院」。告訴人或被害人如對於本判決不服者，應具備
理由請求檢察官上訴，其上訴期間之計算係以檢察官收受判決正
本之日期為準。 因疫情而遲誤不變期間，得向法院聲請回復原
狀。
　　　　　　　　　　　　　　　　書記官　蔡旻璋
中　　華　　民　　國　　111 　年　　8 　　月　　3　　日
附錄本案論罪科刑法條：
中華民國刑法第339條之4
犯第339條詐欺罪而有下列情形之一者，處1年以上7年以下有期
徒刑，得併科1百萬元以下罰金：
一、冒用政府機關或公務員名義犯之。
二、三人以上共同犯之。
三、以廣播電視、電子通訊、網際網路或其他媒體等傳播工具，
    前項之未遂犯罰之。
洗錢防制法第14條
有第2條各款所列洗錢行為者，處7年以下有期徒刑，併科新臺幣
500萬元以下罰金。
前項之未遂犯罰之。
前二項情形，不得科以超過其特定犯罪所定最重本刑之刑。
本院附表：
編號 犯罪事實 罪名及宣告刑 1 如起訴書關於魯平惠部分 陳重安犯三人以上共同詐欺取財罪，處有期徒刑壹年肆月。 2 如起訴書關於張燕卿部分 陳重安犯三人以上共同詐欺取財罪，處有期徒刑壹年肆月。 
附件：
臺灣臺北地方檢察署檢察官起訴書
                                    110年度偵字第19640號
                                    111年度偵字第10153號
                                    111年度偵字第10154號
　　被      告   陳重安 　

　　　　　　　　　　
上列被告因詐欺案件，業經偵查終結，認應該提起公訴，茲將犯
罪事實及證據並所犯法條分敘如下：
　　　　犯罪事實
一、陳重安（微信暱稱「愛情的狗」、「美尻」）、羅楨勛(所
    涉本案詐欺犯行，業經臺灣臺北地方法院以108年度原訴字
    第35號、109年度原訴字第7號及110年度審原訴第30號、臺
    灣新北地方法院109年度金訴第9號等判決確定)於民國108年
    4月間，加入通訊軟體微信暱稱「ZACK」等真實年籍姓名不
    詳成年男子所屬之詐欺集團，並以桃園以北日薪新臺幣（下
    同）3000元、桃園以南日薪5000元之代價，擔任指示詐欺集
    團成員提款（俗稱車手頭）及收受詐欺贓款（俗稱收水）之
    工作。陳重安與羅楨勛即與上開詐騙集團共同意圖為自己不
    法之所有，基於3人以上加重詐欺取財之犯意，先由詐欺集
    團某成員以如附表一所示之詐騙手法，向附表一所示之人施
    用詐術，致附表一所示之人陷於錯誤，依該詐欺集團成年成
    員指示，於附表一所示之時間，將附表一所示之款項匯入如
    附表一所示之金融帳戶內後，陳重安則前往新北市○○區○○○
    路000號空軍一號總站領取裝有提款卡及存摺之包裹，指示
    羅楨勛持提款卡於附表二所示之時間及金融機構提款機地點
    ，提領如附表二所示被害人遭詐騙款項後，陳重安再將羅楨
    勛領取之贓款，交付真實年籍不詳之上游詐欺集團成員。
二、案經魯平惠、張燕卿訴由臺北市政府警察局大安分局報告偵
    辦。
        證據並所犯法條
一、證據清單及待證事實：
編號       證據名稱        待證事實 1 被告陳重安於警詢、偵查中及法院審理時之自白 被告陳重安加入暱稱「ZACK」等真實年籍姓名不詳成年男子所屬之詐欺集團，擔任車手頭上面的收水，負責收車手頭的贓款之事實。 2 告訴人魯平惠於警詢及法院審理時之指訴、受理刑事案件報案三聯單、受理各類案件紀錄表、內政部警政署反詐騙案件紀錄表 告訴人遭該詐欺集團成員以如附表一所示手法詐騙後，依詐欺集團指示，於如附表一所示之時間，將如附表一所示之款項匯入如附表一所示之金融帳戶內等事實。 3 告訴人張燕卿警詢中之指訴、臺灣中小企業銀行匯款申請書、受理刑事案件報案三聯單、受理各類案件紀錄表、內政部警政署反詐騙案件紀錄表 告訴人遭該詐欺集團成員以如附表一所示手法詐騙後，依詐欺集團指示，於如附表一所示之時間，將如附表一所示之款項匯入如附表一所示之金融帳戶內等事實。 4 證人即另案被告羅楨勳於偵查中及法院審理時之證述  被告陳重安係其上手，且依其指示持提款卡於附表二所示之時間及金融機構提款機地點，提領如附表二所示被害人遭詐騙款項後，再交付被告陳重安之事實。 5 臺灣臺北地方法院108年度原訴字第35號、109年度原訴字第7號及110年度審原訴字第30號、臺灣新北地方法院109年度金訴第9號判決書、另案被告羅楨勛提領該帳戶款項之監視器畫面、165專線提供之警示帳戶於ATM提領紀錄   告訴人等於如附表一所示之時 間，匯款至如附表一所示之金融帳戶後，未幾旋遭另案被告羅楨勳持附表二所示之提款卡，於如附表二所示之時間、地點，領取詐騙款項，另案被告羅楨勛上開犯行並經法院判決確定等事實。  
二、核被告陳重安所為，係涉犯刑法第339條之4第1項第2款三人
    以上共同詐欺取財罪嫌。被告陳重安與另案被告羅楨勳等詐
    騙集團成員間，有犯意聯絡及行為分擔，為共同正犯。另上
    述被害人遭被告所詐欺之款項，屬其之犯罪所得，請依刑法
    第38條之1第1項前段、第3項規定，宣告沒收，如全部或一
    部不能沒收時，追繳其價額。
三、依刑事訴訟法第251條第1項提起公訴。
　　此　致
臺灣臺北地方法院
中　　華　　民　　國　 111　　年　　6 　　月　　13　　日
                          檢　察  官  王  銘  裕
本件正本證明與原本無異　　　　　　　　　　　　　　　　　
中　　華　　民　　國　 111　　年　　6 　　月　　23　　日

                          書　記　官  廖  茉  莉 
附錄本案所犯法條全文：
中華民國刑法第339條之4
犯第339條詐欺罪而有下列情形之一者，處1年以上7年以下有期
徒刑，得併科1百萬元以下罰金：
一、冒用政府機關或公務員名義犯之。
二、三人以上共同犯之。
三、以廣播電視、電子通訊、網際網路或其他媒體等傳播工具，
    對公眾散布而犯之。
前項之未遂犯罰之。
附表一：被害人遭詐騙及匯款情形：
編 號  被害人 詐騙手法 被害人匯（付）款時間 匯款金額 （新臺幣） 轉入帳戶 1 魯平惠 （有提出告訴） 詐欺集團不詳成員於108年4月26日12時54分許起，假冒魯平惠之友人余秀鳳，致電及以LINE通訊軟體聯繫魯平惠，向魯平惠借款，致魯平惠陷於錯誤而匯付右列款項 108年4月30日11時39分許 22萬元 吳季蓉所申設彰化銀行草屯分行帳號000-00000000000000號帳戶（下稱吳季蓉上開彰銀帳戶） 2 張燕卿 （有提出告訴） 詐欺集團不詳成員於108年4月20日16時58分許起，假冒為張燕卿之姪媳沈玉玲，致電及以LINE通訊軟體聯繫張燕卿，向張燕卿借款，致張燕卿陷於錯誤而匯付右列款項 108年5月2日12時19分許 29萬 林梓涵所申設臺灣銀行竹北分行帳號000-000000000000號帳戶（下稱林梓涵上開臺銀帳戶） 

附表二：另案被告羅楨勛提款情形：
編號 被害人 被告提款時間 被告提款地點、ATM所屬金融機構 被告提款金額 （新臺幣） 使用之金融帳戶 1 魯平惠  108年4月30日13時33分許 臺北市○○區○○○○0段000號玉山銀行復興分行 2萬元 吳季蓉上開彰銀帳戶   108年4月30日13時34分許  2萬元    108年4月30日13時36分許 臺北市○○區○○○○0段00號國泰世華中正分行 2萬元    108年4月30日13時36分許  2萬元    108年4月30日13時38分許 臺北市○○區○○○○0段000巷0○0號統一超商光忠門市（中國信託） 2萬元    108年4月30日13時39分許  2萬元    108年4月30日13時40分許  2萬元    108年4月30日13時42分許 臺北市○○區○○○○0段000號土地銀行忠孝分行 1萬元  2 張燕卿  108年5月2日14時42分許 新北市○○區○○路00號1樓板橋農會 2萬元 林梓涵上開臺銀帳戶   108年5月2日14時43分許  2萬元    108年5月2日14時44分許  2萬元    108年5月2日14時49分許 新北市○○區○○路00號1樓臺灣銀行板橋分行 6萬元    108年5月2日14時50分許  3萬元